臺灣高雄地方法院刑事判決
111年度訴字第157號
公  訴  人  臺灣高雄地方檢察署檢察官
被      告  劉俊良




指定辯護人  本院公設辯護人黃文德  
上列被告因毒品危害防制條例案件，經檢察官提起公訴（110年
度偵字第17073號），本院判決如下：
    主  文
劉俊良犯附表一所示之罪，各處如附表一所示之刑。應執行有期
徒刑伍年肆月。
扣案之甲基安非他命壹包（含包裝袋壹只），沒收銷燬。扣案如
附表二編號㈣所示之物，沒收。未扣案之犯罪所得豪神點數壹佰
分、新臺幣參佰元均沒收之，於全部或一部不能沒收或不宜執行
沒收時，追徵其價額。
    事  實
一、劉俊良知悉甲基安非他命(起訴書誤載為安非他命)係毒品危
    害防制條例所列之第二級毒品，不得非法持有、販賣，竟意圖
    營利，基於販賣第二級毒品之犯意，分別於附表一所示之時
    間、地點，販賣甲基安非他命與黃偉勝及賴英同。嗣因臺灣
    高雄地方檢察署(下稱高雄地檢署)檢察官指揮高雄市政府警
    察局林園分局對劉俊良持用之0000000000號行動電話實施通
    訊監察，並由該分局員警於110年8月12日9時35分許持本院
    核發之搜索票、高雄地檢署檢察官核發之拘票至劉俊良位於
    高雄市○○區○○○路000巷00弄00號3樓住處，拘提劉俊良後實
    施搜索，扣得如附表二編號㈣、㈤所示之物，因而查知上情。
二、案經高雄市政府警察局林園分局報告高雄地檢署檢察官偵查
    起訴。
    理  由
一、證據能力部分：
  ㈠按被告以外之人於審判外之言詞或書面陳述，除法律有規定
    者外，不得作為證據。又被告以外之人於審判外之陳述，雖
    不符前4條之規定，而經當事人於審判程序同意作為證據，
    法院審酌該言詞陳述或書面陳述作成時之情況，認為適當者
    ，亦得為證據，刑事訴訟法第159條第1項、第159條之5第1
    項定有明文。查本案以下引用之被告劉俊良(下稱被告)以外
    之人於審判外之言詞及書面陳述，均經被告、辯護人及檢察
    官於本院審理時同意作為證據（本院卷第41頁、第173頁）
    ，本院揆諸前開法條規定，並審酌各該言詞及書面陳述作成
    時之情況，認為適當，自得作為證據，合先敘明。
　㈡至卷內所存經本院引用為證據之非供述證據，與本件待證事
    實間均具有關連性，且無證據證明係公務員違背法定程序所
    取得，是依刑事訴訟法第158條之4反面解釋，自有證據能力
    。
二、認定事實所憑證據及理由：
　㈠上開犯罪事實，業經被告於警詢、偵查及審判中坦承不諱(警
    卷第8頁至第11頁、偵卷219頁至第221頁、院卷第39頁、第1
    81頁)，核與證人賴英同及黃偉勝於警詢、偵訊中證述相符(
    警卷第19頁至第30頁、第35頁至第38頁、第43頁至第51頁、
    偵卷第187頁至第193頁)，並有本院110年聲監字第84號通訊
    監察書、電話附表（警卷第83至84頁）、本院110年聲監續
    字第318號通訊監察書、電話附表（警卷第85至86頁）、本
    院110年聲監續字第429號通訊監察書、電話附表（警卷第87
    至88頁）、本院110年聲監續字第597號通訊監察書、電話附
    表（警卷第89至90頁）、0000000000號行動電話之台灣大哥
    大查詢資料（院卷第149頁）、高雄市政府警察局林園分局
    通訊監察譯文表（警卷第39至42、57、59至65、91至114頁
    ）、本院110年聲搜字第825號搜索票、110年8月12日高雄市
    政府警察局林園分局搜索、扣押筆錄、扣押物品目錄表、扣
    押物品收據（警卷第67、69至75頁）、110年8月12日現場搜
    索及扣案毒品照片19張（警卷第115至125頁）、被告尿液採
    驗同意書、嫌疑人代號與真實姓名對照表、檢體監管紀錄表
    （警卷第129至133頁）、賴英同尿液採證檢驗對照表、毒品
    初步鑑驗報告單（警卷第137至139頁）、黃偉勝嫌疑人代號
    與真實姓名對照表、尿液採驗同意書、檢體監管紀錄表（警
    卷第143至147頁）、黃偉勝正修科技大學超微量研究科技中
    心民國110年9月7日R00-0000-000尿液檢驗報告（偵卷第251
    頁）、正修科技大學超微量研究科技中心110 年9月7日R00-
    0000-000尿液檢驗報告（偵卷第253頁）、  正修科技大學
    超微量研究科技中心110年9月7日R00-0000-000尿液檢驗報
    告（偵卷第255頁）、高雄市立凱旋醫院110年12月16日高市
    凱醫驗字第70733號濫用藥物成品檢驗鑑定書（偵卷第263頁
    ）等各1份在卷可憑，足認被告之自白與事實相符，自堪認
    定為真實。
  ㈡又按販賣毒品之所謂販賣行為，須行為人主觀上有營利意圖
    ，且客觀上有賣出毒品行為，即足構成，至於實際上是否已
    經獲利，則非所問（最高法院93年度台上字第1651號判決意
    旨參照）。再衡諸我國查緝毒品販賣一向執法甚嚴，又科以
    重度刑責，且販賣毒品既係違法行為，當非可公然為之，亦
    無公定價格，且容易分裝並增減份量，而每次買賣之價量，
    可能隨時依雙方關係深淺、資力、需求量及對行情之認知、
    來源是否充裕、查緝是否嚴謹、購買者被查獲時供述購買對
    象之可能風險評估等情形，而異其標準，非可一概而論；且
    販賣者從各種「價差」、「量差」或係「純度」謀取利潤方
    式，或有差異，然其所圖利益之非法販賣行為目的，則屬相
    同，並無二致。何況，販賣毒品既經政府懸為禁令、嚴加取
    締，且毒品更屬量微價高之物，取得不易，苟無利可圖，或
    與交付毒品之人有特殊情誼，應無甘冒被查緝法辦判處重刑
    之危險，取得毒品後仍按同一價量轉售之理。經查，黃偉勝
    以豪神點數100分〔價值新臺幣(下同)300元］向被告購買第二
    級毒品甲基安非他命1小包，賴英同以500元代價向被告購買
    第二級毒品甲基安非他命0.1公克，均為有償交易，且被告2
    次犯行所示之購毒者，均非至親，且不乏需自行前往約定地
    點交付毒品之情形，苟無利潤可圖，被告焉有甘冒遭查緝之
    風險及舟車勞頓往來奔波之辛勞，而為附表一編號㈠、㈡所示
    各次犯行之理，堪認被告前述販賣毒品犯行，均係基於營利
    之意圖所為無訛。
　㈢綜上所述，本案事證已臻明確，被告所為上開犯行，均堪以
    認定，俱應依法論科。
三、論罪：
　　核被告所為2次販賣第二級毒品甲基安非他命，均係犯毒品
    危害防制條例第4條第2項之販賣第二級毒品罪。被告持有所
    販賣第二級毒品之低度行為，皆為前揭販賣第二級毒品之高
    度行為所吸收，均不論罪。被告前開2罪，犯意各別，行為
    互殊，應分論併罰。
四、科刑：
　㈠刑之減輕事由：
　⒈按毒品危害防制條例第17條第2項規定，犯第4 條至第8 條之
    罪於偵查及歷次審判中均自白者，減輕其刑。查被告如附表
    一所示之2次販賣第二級毒品犯行，各均於偵查及審判中自
    白不諱，合於上揭規定，應依毒品危害防制條例第17條第2
    項規定，減輕其刑。
　⒉毒品危害防制條例第17條第1項部分：
　⑴按毒品條例第17條第1 項所謂「供出毒品來源」，係指犯該
    條項所定各罪之人，供出其所犯各罪該次犯行之毒品來源而
    言。亦即須所供出之毒品來源，與其被訴之各該違反毒品條
    例犯行有直接關聯者，始得適用上開規定減免其刑，並非漫
    無限制。倘被告所犯該條項所列之罪之犯罪時間，在時序上
    較早於該正犯或共犯供應毒品之時間，即令該正犯或共犯確
    因被告之供出而被查獲；或其時序雖較晚於該正犯或共犯供
    應毒品之時間，惟其被查獲之案情與被告自己所犯該條項所
    列之罪之毒品來源無關，均仍不符該條項減、免其刑之規定
    。(最高法院111年度台上字第4151號判決意旨參照)。是被
    告縱因供出上手而為檢警查獲毒品來源，亦須符合向上手取
    得毒品之時點，係早於各該次販賣毒品與下游此要件，方可
    適用本項減輕事由。
　⑵查被告於警詢、偵查中供述其毒品係分別向案外人官懿吉、
    董豐銘購買、取得等語，經本院調查後說明如下：
　①官懿吉部分，經本院函詢高雄地檢署、林園分局、高雄市政
    府警察局刑事警察大隊(下稱高雄市刑大)有無因被告之供述
    而查獲官懿吉，經高雄市刑大於111年4月11日以高市警刑大
    偵3字第11170919900號函回復稱官懿吉對於販賣毒品與被告
    犯行坦承不諱，此有前述高雄市刑大回函1份在卷可佐(院卷
    第45頁)，林園分局於111年4月27日以高市警林分偵字第111
    71169800號函檢附員警職務報告1份，職務報告稱官懿吉坦
    承販賣第二級毒品甲基安非他命與被告一節坦承不諱等語，
    亦有前揭函及所附員警職務報告各1份在卷可考(院卷第53頁
    至第55頁)，是被告因供出官懿吉為其上手且為檢警查獲已
    堪認定。
　②董豐銘部分，林園分局於111年5月9日高市警林分偵字第1117
    1472600號回函檢附之員警職務報告稱：經警方執行通訊監
    察時得知董豐銘係為藥腳，明顯與劉嫌所供稱內容不符等語
    （院卷第123頁），故尚難認有因被告之供述而查獲董豐銘
    ，進而適用毒品危害防制條例第17條第1項之減刑事由。
　⑶次查，依林園分局回函檢附之官懿吉於另案偵訊筆錄中供稱
    ：伊係於110年4月8日23時許，在高雄市○○區○○○路000巷00
    弄00號3樓，以2,500元販賣1小包第二級毒品甲基安非他命
    毛重約0.9公克予被告，有成功完成交易1次等語(院卷第113
    頁)，故被告附表一編號㈠所示犯行時點晚於110年4月8日，
    與供出毒品來源官懿吉有關聯性，然附表一編號㈡犯行時點
    ，卻早於110年4月8日，顯與官懿吉販毒與被告部分無關，
    是以依據上開最高法院判決意旨，僅附表一編號㈠之犯行可
    適用毒品危害防制條例第17條第1項之減刑事由。
　⒊綜上，被告關於附表一編號㈠所示販賣第二級毒品罪，同時有
    毒品危害防制條例第17條第1項、第2項減輕事由，應依序依
    毒品危害防制條例第17條第2項規定、第1項規定減輕之，並
    依刑法第70條規定遞減之。附表一編號㈡所示販賣第二級毒
    品罪部分，則僅能適用毒品危害防制條例第17條第2項減輕
    之。
　㈡量刑：
　  爰以行為人之責任為基礎，審酌被告明知毒品戕害施用者身
    心健康，一旦染癮，難以戒除，常使施用者經濟地位發生實
    質改變而處於劣勢，不僅影響正常生活，且為持續獲得毒品
    ，或衍生其他犯罪，足使社會施用毒品人口增加，而相對提
    高社會成本，減損勞動生產力，影響社會層面至深且鉅，嚴
    重破壞社會治安，向為政府嚴令禁止流通之違禁物，竟販賣
    毒品牟利，被告亦曾接受觀察、勒戒應深知毒品之危害，所
    為實應非難。惟念及被告犯後坦承犯行，且其獲利有限，復
    慮及本案販賣毒品數量及所獲利益，與大盤出售數量龐大之
    毒品以牟取暴利之情形有別，兼衡被告自述之智識程度、經
    濟暨生活狀況（因涉及個人資料保護等隱私權維護，爰不予
    揭露），暨犯罪動機、手段、所生危害等一切情狀，分別量
    處如附表一主文欄所示之刑。
　㈢定應執行之刑
　　按數罪併罰，分別宣告多數有期徒刑者，於各刑中之最長期
    以上，各刑合併之刑期以下，定其刑期，但不得逾30年，刑
    法第51條第5款定有明文。又數罪併罰之定應執行之刑，係
    出於刑罰經濟與責罰相當之考量，並非予以犯罪行為人或受
    刑人不當之利益，為一種特別的量刑過程，定應執行刑之宣
    告，乃對犯罪行為人本身及所犯各罪之總檢視，除應考量行
    為人所犯數罪反應出之人格特性，並應權衡審酌行為人之責
    任與整體刑法目的及相關刑事政策，在量刑權之法律拘束性
    原則下，採取限制加重原則，資為量刑裁量權之外部界限，
    並應受比例原則、平等原則、禁止重複評價原則等內部界限
    之支配，使以輕重得宜，罰當其責，兼顧刑罰衡平原則，俾
    符合法律授與裁量權之目的，以區別數罪併罰與單純數罪之
    不同。查被告所犯2罪，犯罪時間在110年3月、5月間，間隔
    不長，且其2次交易之毒品種類相同，價金不高，可認販出
    之數量亦不多，如以實質累進加重之方式定應執行刑，則處
    罰之刑度顯將超過其行為之不法內涵，而違反罪責原則，復
    考量因生命有限，刑罰對被告造成之痛苦程度，係隨刑度增
    加而生加乘效果，而非以等比方式增加，是以隨罪數增加遞
    減其刑罰之方式，當足以評價其行為之不法性之法理（即多
    數犯罪責任遞減原則），依前揭規定，定其應執行之刑如主
    文所示。
五、沒收：
　㈠扣案物：
　⒈附表二編號㈤之毒品：按與被告犯罪無直接關係之違禁物，若
    檢察官於起訴書內已敍明應依法沒收者，則該違禁物依法既
    得單獨宣告沒收，應認檢察官已聲請沒收，為避免司法資源
    之浪費，仍得於判決時併宣告沒收（最高法院91年度台非字
    第67號判決意旨參照）。查附表二編號㈤之扣案第二級毒品
    甲基安非他命1包，經送高雄市立凱旋醫院檢驗後，檢出有
    甲基安非他命成分，此有該高雄市立凱旋醫院濫用藥物成品
    檢驗鑑定書1份附卷可憑(偵卷第263號，高市凱醫驗字第707
    33號，驗前淨重：0.295公克、驗後淨重：0.280公克)，然
    被告供稱係供自己施用等語（警卷第9頁，院卷第177頁），
    則該包毒品與本案販賣第二級毒品犯行無涉。惟前開毒品屬
    違禁物，且檢察官於起訴書已載明就扣案物品請依法宣告沒
    收等語（見起訴書第3頁），可視為聲請單獨沒收，依前揭
    說明，本院仍得就上開毒品單獨宣告沒收銷燬，爰依前揭規
    定，不問扣案之毒品為何人所有，宣告沒收銷燬如主文第二
    項所示。上開毒品之包裝袋內沾有微量之毒品殘留，難以析
    離，且無析離之實益與必要，應視同為查獲之第二級毒品，
    一併予以宣告沒收銷燬；至上開送驗耗損部分既已鑑驗滅失
    而不存在，爰不另為沒收銷燬之宣告。
　⒉附表二編號㈣之扣案門號0000000000號三星牌行動電話1支（
    含SIM卡1張），係被告持用連繫本案販毒事宜所用，業據其
    於審理中供承無訛（見院卷第177頁），並有員警對該門號
    實施通訊監察製作之譯文可佐，確為被告為本件犯行所用，
    應依毒品危害防制條例第19條第1項規定，宣告沒收。
　⒊附表二編號㈠至㈢之物品，被告否認為本案犯行所用之物（院
    卷第177頁)，且核無其他證據足認與本案有關，爰不予宣告
    沒收。　　　　
　㈡犯罪所得：
　　按犯罪所得，屬於犯罪行為人者，沒收之。前二項之沒收，
    於全部或一部不能沒收或不宜執行沒收時，追徵其價額，刑
    法第38條之1第1項、第3項定有明文。查被告於警詢、偵訊
    中自承附表一編號㈠之犯行犯罪所得為豪神點數100分，價值
    為300元、編號㈡之犯行犯罪所得為500元，各屬被告於本件
    犯行之犯罪所得，未據扣案，爰依刑法第38條之1第1項前段
    、第3項規定宣告沒收，並均諭知於全部或一部不能沒收或
    不宜執行沒收時，追徵其價額。
　㈢前揭宣告沒收銷燬、沒收之物，應依刑法第40條之2第1項規
    定，併執行之。　
據上論斷，應依刑事訴訟法第299條第1項前段，判決如主文。
本案經檢察官簡弓皓起訴，檢察官李白松到庭執行職務。
中　　華　　民　　國　　111 　年　　11　　月　　15　　日
                  刑事第四庭  審判長法　官  陳川傑 
　　　　　　　　　                  法  官  楊書琴
　　　　　　　　　                  法  官  蔡培彥
以上正本證明與原本無異。
如不服本判決應於收受判決後20日內向本院提出上訴書狀，並應
敘述具體理由。其未敘述上訴理由者，應於上訴期間屆滿後20日
內向本院補提理由書(均須按他造當事人之人數附繕本)「切勿逕
送上級法院」。
中　　華　　民　　國　　111 　年　　11　　月　　15　　日
                                    書記官  莊昕睿
附表一
編號 犯罪事實 主文 ㈠ 劉俊良於110年5月1日12時57分許，以其持用之門號0000000000號行動電話，與黃偉勝所持之門號0000000000號行動電話聯絡，約定交易第二級毒品甲基安非他命後，於同日13時17分許，在劉俊良高雄市○○區○○○路000巷00弄00號住處B1(地下一樓)，以豪神點數100分【價值300元】販賣第二級毒品甲基安非他命1小包(重量不詳)給黃偉勝。 劉俊良犯販賣第二級毒品罪，處有期徒刑壹年拾月。 ㈡ 劉俊良於110年3月22日凌晨2時19分許，以其持用之門號0000000000行動電話，與賴英同持用之門號0000000000行動電話聯絡，約定交易第二級毒品甲基安非他命後，於同日5時10分後不久，在劉俊良高雄市○○區○○○路000巷00弄00號住處外，以500元販賣第二級毒品甲基安非他命1小包(重量0.1公克)給賴英同。 劉俊良犯販賣第二級毒品罪，處有期徒刑伍年貳月。 
附表二
編號 扣案物名稱 數量 沒收之說明 ㈠ 毒品吸食器 1組 不予沒收 ㈡ 夾鏈袋 1包 不予沒收 ㈢ 電子磅秤 1個 不予沒收 ㈣ 三星牌手機含SIM卡(門號:0000000000) 1支 依毒品危害防制條例第19條第1項前段，沒收之。 ㈤ 甲基安非他命 1包(驗前淨重：0.295公克、驗後淨重：0.280公克) 依毒品危害防制條例第18條第1項前段，沒收銷燬。 

附錄本案論罪科刑法條：
毒品危害防制條例第4條
製造、運輸、販賣第一級毒品者，處死刑或無期徒刑；處無期徒
刑者，得併科新臺幣三千萬元以下罰金。
製造、運輸、販賣第二級毒品者，處無期徒刑或十年以上有期徒
刑，得併科新臺幣一千五百萬元以下罰金。
製造、運輸、販賣第三級毒品者，處七年以上有期徒刑，得併科
新臺幣一千萬元以下罰金。
製造、運輸、販賣第四級毒品者，處五年以上十二年以下有期徒
刑，得併科新臺幣五百萬元以下罰金。
製造、運輸、販賣專供製造或施用毒品之器具者，處一年以上七
年以下有期徒刑，得併科新臺幣一百五十萬元以下罰金。
前五項之未遂犯罰之。